【裁判字號】    98,台上,4122
【裁判日期】    980723
【裁判案由】    違反毒品危害防制條例
【裁判全文】
最高法院刑事判決            九十八年度台上字第四一二二號
上  訴  人  甲○○
上列上訴人因違反毒品危害防制條例案件，不服台灣高等法院中
華民國九十八年五月十五日第二審判決（九十八年度上訴字第一
九四一號，起訴案號：台灣板橋地方法院檢察署九十七年度毒偵
字第六三五五、七五一八、八七九五號），提起上訴，本院判決
如下：
    主  文
上訴駁回。
    理  由
按刑事訴訟法第三百七十七條規定，上訴於第三審法院，非以判
決違背法令為理由，不得為之。是提起第三審上訴，應以原判決
違背法令為理由，係屬法定要件。如果上訴理由書狀並未依據卷
內訴訟資料，具體指摘原判決不適用何種法則或如何適用不當，
或所指摘原判決違法情事，顯與法律規定得為第三審上訴理由之
違法情形，不相適合時，均應認其上訴為違背法律上之程式，予
以駁回。又刑事訴訟法第三百五十條、第三百六十一條、第三百
六十二條、第三百六十七條規定，不服地方法院之第一審判決而
上訴者，須提出上訴書狀，並應敘述具體理由，為上訴必備之程
式；其所提出之書狀未敘述上訴理由，或僅曾以言詞陳述上訴理
由者，均應於上訴期間屆滿後二十日內補提理由書於第一審法院
。第一審法院經形式審查，認逾期未補提上訴理由者，應定期間
先命補正；逾期未補正者，為上訴不合法律上之程式，應以裁定
駁回。倘已提出上訴理由，但所提非屬具體理由者，則由第二審
法院以上訴不合法律上之程式，判決駁回。所謂具體理由，必係
依據卷內既有訴訟資料或提出新事證，指摘或表明第一審判決有
何採證認事、用法或量刑等足以影響判決本旨之不當或違法，而
構成應予撤銷之具體事由，始克當之；倘僅泛言原判決認定事實
錯誤、違背法令、量刑失之過重或輕縱，而未依上揭意旨指出具
體事由，或形式上雖已指出具體事由，然該事由縱使屬實，亦不
足以認為原判決有何不當或違法者，皆難謂係具體理由，俾與第
二審上訴制度旨在請求第二審法院撤銷、變更第一審不當或違法
之判決，以實現個案救濟之立法目的相契合，並節制濫行上訴。
本件第一審判決論處上訴人甲○○施用第一級毒品（共三罪，均
累犯）罪刑，並就第一審判決附表一編號一之施用第一級毒品罪
，適用中華民國九十六年罪犯減刑條例之相關規定，減其宣告刑
二分之一部分，上訴人不服第一審判決，於民國九十八年四月十
五日提出上訴狀，並未附具上訴理由，其於同年月二十四日補提
上訴理由狀，上訴理由僅略謂：上訴人對於施用第一級毒品海洛
因，深具悔意，已於第一審坦承犯行。上訴人施用毒品係自殘行
為，並未侵害他人法益，懇請體恤上訴人有多件施用毒品犯行，
從輕量刑云云。原判決以其上訴理由並未具體記載第一審判決如
何不當或違法，已構成應予撤銷之具體事由，核與刑事訴訟法第
三百六十一條第二項所定「具體理由」，即有未合，因而未經言
詞辯論，駁回其上訴。原判決已詳敘其憑以認定之理由，從形式
上觀察，並無何違背法令之情形存在。上訴意旨略以：原審未依
法踐行審判程序，亦未與上訴人以最後陳述之機會，即駁回上訴
，於法有違云云。經查：上訴人所提上述第二審上訴理由，係單
純請求從輕量刑，尚難認已具體指摘第一審判決有何不當或違法
之處。又從形式上觀察，第一審判決關於此部分，亦無顯然影響
於判決之不當或違法情形存在。再原判決已說明上訴人之上訴為
違背法律上之程式，爰不經言詞辯論，駁回其上訴（見原判決理
由四）。原判決既係刑事訴訟法第三百六十七條之判決，依同法
第三百七十二條規定，得不經言詞辯論為之。原審不經言詞辯論
，因而未踐行審判程序，亦未與上訴人以最後陳述之機會，即判
決駁回上訴人之上訴，於法無違。上訴意旨就原判決已明白說明
之事項，徒憑己見，任意指摘為違法，並非適法之上訴第三審理
由。應認上訴人關於施用第一級毒品部分之上訴，為違背法律上
之程式，予以駁回。又刑事訴訟法第三百七十六條所列各罪之案
件，經第二審判決者，不得上訴於第三審法院，為該法條所明定
。上訴人被訴施用第二級毒品部分，第一審係依毒品危害防制條
例第十條第二項論處罪刑，經原審駁回上訴，核屬刑事訴訟法第
三百七十六條第一款所列之罪之案件，依上述說明，既經第二審
判決，自不得上訴於第三審法院。上訴人猶對於此部分提起第三
審上訴，業經原審以九十八年六月八日九十八年度上訴字第一九
四一號裁定駁回上訴確定，本院毋庸就上訴人關於此部分之上訴
為判決，附此說明。
據上論結，應依刑事訴訟法第三百九十五條前段，判決如主文。
中    華    民    國  九十八  年    七    月  二十三  日
                      最高法院刑事第十二庭
                          審判長法官  黃  一  鑫
                                法官  張  春  福
                                法官  林  勤  純
                                法官  李  錦  樑
                                法官  邱  同  印
      本件正本證明與原本無異
                                      書  記  官
中    華    民    國  九十八  年    七    月  二十八  日
                                                Ａ


司法院資訊處製作；財團法人民間司法改革基金會備份。
